臺灣新竹地方法院民事簡易判決  
110年度竹簡字第423號
原      告  高女掬  
被      告  丘粵華  
訴訟代理人  吳國源律師
上列當事人間損害賠償事件，本院於民國111年1月6日辯論終結
，判決如下：
    主  文
被告應給付原告新臺幣叁拾萬元，及自民國一一０年九月二十三
日起至清償日止，按年息百分之五計算之利息。
原告其餘之訴駁回。
訴訟費用新臺幣伍仟肆佰元由被告負擔新臺幣叁仟貳佰肆拾元，
餘由原告負擔。
本判決第一項得假執行。但被告如以新臺幣叁拾萬元為原告預供
擔保後，得免為假執行。
    事實及理由
一、原告主張：原告與訴外人魏國棟於民國77年12月18日結婚，
    婚後育有2子1女，婚姻關係仍存續中。詎訴外人魏國棟於10
    8年12月初經常夜歸，幾經詢問卻避而不談，原告遂駕車尾
    隨，始發現訴外人魏國棟駕駛之計程車除湖口外，約3、4次
    均至被告位於新竹市住處，且每次停留2至3小時以上，嗣同
    年12月底訴外人魏國棟假日偕同被告至芎林飛鳳山登山，登
    山後於停車場擁抱親吻，訴外人魏國棟並將其換下衣物交由
    被告攜回清洗。此外，渠等迄今每日仍以「親愛的」、「抱
    抱喔，好愛你喔」、「寶貝，好想你」等親暱話語，並出現
    「好想讓你開心的吃我喔」「每次咬你，你都又愛又怕」等
    鹹濕對話，足證渠等已有多次親密身體接觸，甚至共同規畫
    退休生活，顯見渠等不正當之男女交往關係。嗣原告於110
    年11月9日調解庭後返家詢問訴外人魏國棟針對本件訴訟有
    何意見，其當下亦回答：「外遇就外遇了，還要我說什麼？
    」等同已承認渠等間之不正當男女關係，是被告之行為實已
    侵害原告基於配偶關係對於婚姻共同生活應享有圓滿安全與
    幸福之人格身分法益，且情節重大，原告因之受有相當程度
    之精神上痛苦。又被告辯稱原告分別對被告及訴外人酆耘粧
    起訴，顯有違損害乃係填補及利得禁止原則云云。然原告分
    別以本件被告及訴外人酆耘粧提起損害賠償訴訟，係該2人
    與訴外人魏國棟均有逾越社會所不容許不正當之男女關係，
    分別侵害原告之權益，且被告所辯乃係針對一般侵權行為所
    受損害，係受財產上損害，與侵害配偶權所帶來精神上及肉
    體上痛苦全然不同。為此，爰依民法第184條第1項、第195
    條第1項、第3項規定請求被告賠償精神慰撫金新臺幣（下同
    ）50萬元，並聲明：被告應給付原告50萬元，及自起訴狀繕
    本送達翌日起至清償日止，按年息百分之5計算之利息。
二、被告則以：訴外人魏國棟確實於108年間曾與被告一同爬山
    ，但從原告所述「假日」、「停車場」等客觀環境，其等不
    可能在眾目睽睽之下有原告所述之行為存在。原告所提出之
    LINE對話乃因訴外人魏國棟110年3月時罹患肺腺癌第4期，
    加以原告向伊自述若對訴外人魏國棟不滿會以暴力方式處理
    ，又曾於110年間因懷疑訴外人酆耘粧與魏國棟有染，疑似
    私自製鑰匙侵入訴外人酆耘妝住處而被訴（嗣後雙方和解結
    案），致訴外人魏國棟生存意志薄弱，僅在通訊軟體LINE上
    有較多聯繫，但雙方110年4月迄今未碰面。又稱呼他人為『
    寶貝』，在現今社會實屬常見，並非越矩之舉，更何況在通
    訊軟體上，且陳稱『我愛你』、『寶貝』是否當然有破壞家庭婚
    姻生活之結果，誠屬似是而非之說，無法成為一般人相同之
    客觀標準。再者，原告與訴外人魏國棟婚姻生活是否發生瑕
    疵，原告迄未證明，且即便有發生瑕疵，依原告婚姻生活發
    生問題於108年12月底，伊與訴外人魏國棟之LINE對話紀錄
    乃發生於110年7月4日，其婚姻生活瑕疵發生早於LINE通聯
    之前，該瑕疵顯與上開LINE欠缺相當因果關係。且依臺灣新
    竹地方檢察署109年度偵字第967號訊問筆錄內容，足證原告
    108年底婚姻生活即發生問題，與被告無涉。退步言之，縱
    認與被告有關，然原告提起本件訴訟同時，也以同一理由對
    訴外人酆耘粧提起損害賠償訴訟（本院110年竹北簡字第467
    號審理中），姑不論原告是否有損害發生，原告分別起訴，
    顯有違損害乃係填補及利得禁止原則。另原告雖所提供被告
    與訴外人魏國棟110年7、8月部分日期LINE對話紀錄，然顯
    然仍隱匿完整LINE通聯記錄，故所提出之資料即便為真正，
    因無法完整評價，有礙被告攻擊防禦，依民事訴訟法第282
    之1條第1項規定，應無足採。綜上，爰答辯聲明：原告之訴
    駁回。如受不利益判決，請准供擔保免為假執行。
三、本院之判斷：
（一）按因故意或過失，不法侵害他人之權利者，負損害賠償責
      任。故意以背於善良風俗之方法，加損害於他人者亦同；
      不法侵害他人基於父、母、子、女或配偶關係之身分法益
      而情節重大者，被害人雖非財產上之損害，亦得請求賠償
      相當之金額。民法第184條第1項、第195條第3項準用同條
      第1項前段分別定有明文。婚姻乃男女雙方以終身共同生
      活為目的而締結之身分契約，夫妻之一方對於婚姻關係之
      完整享有人格利益，故於婚姻關係中，當事人間互負有貞
      操、互守誠信及維持圓滿之權利與義務，此種利益即民法
      第195條第3項所稱之「基於配偶關係之身分法益」。又婚
      姻係以夫妻之共同生活為其目的，配偶應互相協力保持其
      共同生活之圓滿、安全及幸福，而夫妻互守誠實，係為確
      保其共同生活之圓滿安全及幸福之必要條件，故應解為配
      偶因婚姻契約而互負誠實之義務，配偶之一方行為不誠實
      ，破壞共同生活之圓滿安全及幸福者，即為違反因婚姻契
      約之義務而加損害於他人（最高法院55年台上字第2053號
      判例意旨參照）。另婚姻制度為家庭組織之基石，明知他
      人已婚而仍與之為親密之交往，依社會通念，顯已超逾普
      通交友分際而違反社會倫理規範，且嚴重破壞他人婚姻之
      信賴及家庭之穩定，具有重大之可非難性，自屬故意以背
      於善良風俗之方法加損害於他人。且具有配偶關係之身分
      法益，對配偶雙方均具有重大利益，故與有配偶之人超逾
      普通交友分際而為親密之交往，乃係屬干擾或妨害他人夫
      妻維持婚姻共同生活圓滿、安全及幸福之權利。是侵害配
      偶關係所生身分法益之行為，並不以通姦行為為限，倘夫
      妻任一方與他人間存有逾越朋友交遊等一般社交行為之不
      正常往來親密關係，而逾社會一般通念所能容忍之範圍，
      即屬故意以背於善良風俗之方法，加損害於他人，且已達
      破壞婚姻共同生活之圓滿安全及幸福之程度，而侵害基於
      配偶關係之身分法益情節重大。又婚姻本係兩獨立個體之
      結合，各有其家庭環境、成長背景或不同之思考及行為模
      式，婚姻雙方在想法、生活、或價值觀本即有所差距，夫
      妻間因細故吵架，甚至發生重大爭執，實所難免，縱生破
      綻，於兩人之婚姻關係存續中，仍不容認他人籍詞關懷或
      慰問，對婚姻本質加以破壞，倘有予以干擾或侵害者，即
      屬破壞基於婚姻配偶權關係之生活圓滿、安全及幸福法益
      ，該等破壞干擾行為與婚姻配偶權益所受之損害間自有相
      當因果關係。
（二）查原告主張被告明知訴外人魏國棟為有配偶之人，竟與訴
      外人魏國棟有親密身體接觸及不正當男女交往關係，已逾
      社會正常交往之事實，已據提出戶口名簿、訴外人魏國棟
      與被告間LINE對話截圖、訴外人魏國棟與被告間110年7月
      18日、110年7月19日、110年7月21日至同月23日、110年7
      月25日、110年8月14日至同月17日、110年8月19日至同月
      25日LINE對話截圖等為證，被告亦未爭執明知訴外人魏國
      棟為原告之配偶，且未爭執該LINE對話截圖形式及內容之
      真正，又觀諸被告與外人魏國棟間LINE對話截圖內容，訴
      外人魏國棟確向被告表示：「好想讓妳咬我」，被告則回
      以：「每次咬你，你都又愛又怕的」；訴外人魏國棟確再
      向被告表示：「喜歡這樣的親密感」，被告再回以：「現
      在妳皮膚脆弱只能用開..」；訴外人魏國棟又向被告表示
      ：「用看的」，被告又回以：「哈哈哈...可以用摸的」
      ，訴外人魏國棟續向被告表示：「輕輕撫摸」，被告續回
      以：「是啊！」等語，已足堪認被告與訴外人魏國棟間確
      有親密之身體接觸；再觀諸被告與外人魏國棟間確尚有諸
      多頻繁之親密對話，被告多次向訴外人魏國棟表示：「睡
      了喔！想著你，晚安」、「早安，好愛你」、「好愛你」
      、「想念你的計程車，看著小黃就懷念你」、「想著你」
      、「我洗好了，躺在床上了，晚安」、「晚安，好愛你」
      、（訴外人魏國棟表示：我也想著你，好愛你，要睡了喔
      ，晚安）「好的，晚安」、「早安，想著你」、「好懷念
      能牽著手一起爬山，繞操場，散步的日子」、「中午吃完
      便當，繼續工作喔！好愛你」、「想著你，愛你」、「不
      好睡是因為我也想你整晚，小鹿亂撞所以你不好睡」、「
      因為我們倆都想著對方」、「魏寶貝生日快樂..好愛你」
      、「你又要難睡了，因為我好想你，經常想著你」、「好
      愛你，有想抱我嗎？」（訴外人魏國棟回以：每天想著妳
      ，想抱著妳一起睡）、「想著你，忙碌的日子，想你是我
      唯一能放輕鬆的時候」、「好愛你，不見面仍能維持彼此
      的感情」、「好愛你，會常想起我們一起到過的地方」、
      （訴外人魏國棟表示：我想著未來我們要在哪裡一起過生
      活，好愛妳，好想妳）「台東，新竹都可以，等我退休，
      就可以再一起生活了」、「我們已遇過狀態最美的彼此」
      、（訴外人魏國棟表示：寶貝還是很美啊！）「真要說美
      ，是性情個性美」（訴外人魏國棟再表示：整體美，就是
      喜歡，就是好愛妳）「好愛你，最近吃胖了，要減重」（
      訴外人魏國棟回以：是喔）「餓啊！吃你」（訴外人魏國
      棟表示：好想讓妳開心的吃我喔）「咬你（訴外人魏國棟
      表示：好想讓妳咬我）「每次咬你，你都又愛又怕的」（
      訴外人魏國棟回以：喜歡這樣的親密感）、「高（按應即
      指原告）是為了什麼事，開始嚴密監視你」（訴外人魏國
      棟表示：她都認為我每天都還會跟妳聯絡問候）「所以我
      是最大的敵人，但怎麼都沒騷擾我，你心裏怎麼想」（訴
      外人魏國棟回以：所以她要監視我啊，好愛妳）等語，尤
      足證被告與訴外人魏國棟間確有逾越社會所不容許之不正
      當男女關係，自堪信原告之主張為真實。被告雖辯稱稱呼
      他人為『寶貝』，在現今社會實屬常見，並非越矩之舉，在
      通訊軟體上陳稱『我愛你』、『寶貝』是否當然有破壞家庭婚
      姻生活之結果，誠屬似是而非之說，無法成為一般人相同
      之客觀標準云云。然觀諸被告與訴外人魏國棟間幾乎每天
      露骨親密甚至鹹濕之對話，豈能與偶一以『寶貝』相稱相提
      併論，且衡諸一般社會經驗，確已屬干擾、妨害原告與訴
      外人間夫妻維持婚姻共同生活圓滿、安全及幸福之權利，
      堪認被告所辯方是似是而非，洵無足採。另原告所提出之
      LINE對話紀錄截圖雖僅有110年7、8月間數日，然對話前
      後內容連貫，顯然截圖之形式及內容均為真正，非但有證
      據能力，亦不影響本院依該證據調查認定事實之真偽。況
      原告已陳稱其手機僅留有該已提出之LINE對話紀錄截圖，
      被告雖辯稱原告隱匿完整LINE通聯記錄，有礙被告攻擊防
      禦，依民事訴訟法第282之1條第1項規定，應認原告之主
      張無足採云云，然未舉證證明原告係為妨礙被告使用，且
      隱匿完整LINE通聯記錄，自不足採信。甚且，原告提出之
      LINE對話紀錄截圖係被告與訴外人魏國棟之對話，故被告
      本即有雙方完整之對話紀錄，被告倘認完整之對話紀錄始
      能為正當之攻擊防禦，則被告即有舉證提出之義務。故被
      告逕以原告未提出110年7、8月連貫期間之完整LINE通聯
      記錄，認原告係隱匿證據，而辯稱原告之主張無足採信云
      云，亦不足採認。
（三）第查，侵害配偶關係所生身分法益之行為，並不以通姦行
      為為限，夫妻任一方與他人間存有逾越朋友交遊等一般社
      交行為之不正常往來親密關係，而逾社會一般通念所能容
      忍之範圍，即屬故意以背於善良風俗之方法，加損害於他
      人，且已達破壞婚姻共同生活之圓滿安全及幸福之程度，
      而侵害基於配偶關係之身分法益情節重大，已如前述。而
      觀諸被告與外人魏國棟間LINE對話紀錄，被告與訴外人魏
      國棟間確有親密之身體接觸及不正當之男女關係，依一般
      社會經驗，顯已逾社會一般通念所能容忍之範圍，自屬故
      意以背於善良風俗之方法，加損害於原告，且已達破壞原
      告與訴外人魏國棟婚姻共同生活之圓滿安全及幸福之程度
      ，堪認侵害原告基於配偶關係之身分法益情節重大。據此
      ，原告主張被告係以故意背於善良風俗之方法，加損害於
      原告，且被告係不法侵害原告基於配偶關係之身分法益而
      情節重大，自屬可採，堪以認定。又夫妻間縱然已發生重
      大爭執，而生破綻，然於兩人之婚姻關係存續中，仍不容
      認第三人籍詞關懷或慰問，而對該夫妻間之婚姻本質再施
      加破壞，倘有再施加干擾或侵害者，仍屬破壞基於婚姻配
      偶權關係之生活圓滿、安全及幸福法益，且該等破壞干擾
      行為亦仍與婚姻配偶權益所受之損害間有相當因果關係。
      從而，縱然原告與訴外人魏國棟之婚姻生活於108年底即
      生破綻，或縱原告若對訴外人魏國棟不滿會以暴力方式對
      待，或縱110年間以同一主張對訴外人酆耘粧提起損害賠
      償訴訟（本院110年竹北簡字第467號），然原告與訴外人
      魏國棟間之婚姻關既係存續中，自仍不容認被告再施加破
      壞，是被告辯稱原告與訴外人魏國棟之婚姻生活瑕疵早已
      發生，原告與訴外人魏國棟之婚姻生活瑕疵顯與被告與訴
      外人魏國棟間LINE通聯記錄欠缺相當因果關係，甚且認原
      告無損害發生云云，顯均屬強辯之詞，全然不足採認。再
      者，原告雖確以同一主張對訴外人酆耘粧提起損害賠償訴
      訟（本院110年竹北簡字第467號），縱然訴外人酆耘粧亦
      侵害原告之配偶權身分法益，然被告與訴外人酆耘粧係各
      別之侵權行為，則原告自得均依侵權行為損害賠償請求權
      分別請求被告與訴外人酆耘粧賠償損害，被告辯稱原告分
      別對被告及訴外人酆耘粧起訴，乃違損害係填補及利得禁
      止原則云云，亦無足採。
（四）綜上，被告明知訴外人魏國棟為有配偶之人，竟超逾普通
      交友分際而為親密交往，顯已逾一般友誼之普通男女情感
      交往程度，而破壞原告之婚姻生活圓滿、安全及幸福，已
      逾一般社會客觀上所能之容忍，自屬故意以背於善良風俗
      之方法加損害於原告，且屬對於原告基於配偶關係所生身
      分法益之不法侵害，情節核屬重大。從而，原告依民法第
      184條第1項、第195條第1項、第3項之規定，本於侵權行
      為之法律關係，請求被告賠償非財產上損害，自屬有據，
      應予准許。
（五）被告應賠償原告非財產上損害之金額：按不法侵害他人之
      人格權，被害人受有非財產上損害，請求加害人賠償相當
      金額之慰撫金時，法院對於慰撫金之量定，應斟酌實際加
      害情形、所造成之影響、被害人痛苦之程度、兩造之身分
      地位經濟情形及其他各種狀況，以核定相當之數額（最高
      法院47年度台上字第1221號、51年度台上字第223號判例
      意旨參照）。本院審酌被告係故意不法侵害原告之配偶關
      係身分法益，故意不法侵害行為之情節非輕，原告因之應
      受有相當程度之精神上痛苦，又參以原告係大學畢業，現
      從事房屋銷售業務，稱經濟狀況小康，被告係二專畢業，
      擔任工程師，亦稱經濟狀況小康，兩造均係有社會經驗之
      成年人；原告109年度所得總額534,893元，109年度名下
      財產總額6,155,019元，被告109年度所得總額3,677,397
      元，109年度名下財產總額5,454,700元（惟稱除房屋價值
      1,416,300元及汽車1輛外，餘均因清償債務及扶養子女而
      不存在，並積欠房屋貸款1,500萬元，然未舉證），此已
      據兩造陳明，並有本院依職權所調取之兩造稅務電子閘門
      財產所得調件明細表在卷可佐，而綜據兩造之學經歷、社
      會地位、經濟狀況，被告所為侵權行為態樣及原告所受精
      神上之痛苦程度等一切情狀，認原告請求被告給付非財產
      上之損害50萬元，核尚屬過高，應以30萬元為相當，逾此
      部分之請求，即非有據，無從准許。
四、綜上，原告基於侵權行為損害賠償之法律關係，請求被告給
    付300,000元，及自起訴狀繕本送達翌日即110年9月23日起
    至清償日止按年息5%計算之利息，為有理由，應予准許。至
    逾上開範圍所為之請求，則無理由，應予駁回。
五、假執行宣告：本件係依民事訴訟法第427條第1項適用簡易訴
    訟程序所為被告部分敗訴之判決，就被告敗訴部分，應依職
    權宣告假執行。又被告陳明願供擔保聲請免為宣告假執行，
    經核亦尚無不合，爰併酌定相當擔保金額准許之。
六、本件判決之基礎已臻明確，兩造其餘之攻擊或防禦方法及所
    用之證據，核均與本判決結果無影響，爰不一一予以論列，
    併此敘明。
七、訴訟費用負擔之依據：民事訴訟法第79條。
中    華    民    國   111    年     1    月    20    日
                  新竹簡易庭    法  官  汪銘欽
以上正本係照原本作成。
如對本判決上訴，須於判決送達後20日內向本院提出上訴狀。如
委任律師提起上訴者，應一併繳納上訴審裁判費。
中    華    民    國   111    年     1    月    20    日
                                書記官  周育瑜